臺灣臺南地方法院臺南簡易庭民事判決
110年度南簡字第972號
原      告  王源銘  
訴訟代理人  謝凱傑律師
            楊聖文律師
            許哲嘉律師
被      告  温義通  

            林珀瑋  

            陳家祥  

上列當事人間請求侵權行為損害賠償等事件，原告就本院110年
度簡字第870號妨害名譽案件提起附帶民事訴訟，經本院刑事庭
以110年度簡附民字第56號裁定移送前來，本院於民國110年11月
15日言詞辯論終結，判決如下：
    主  文
被告温義通應給付原告新臺幣壹拾萬元，及自民國一百一十年六
月十六日起至清償日止，按週年利率百分之五計算之利息。
被告林珀瑋應給付原告新臺幣壹拾萬元，及自民國一百一十年六
月二十八日起至清償日止，按週年利率百分之五計算之利息。
被告陳家祥應給付原告新臺幣壹拾萬元，及自民國一百一十年六
月十六日起至清償日止，按週年利率百分之五計算之利息。
原告其餘之訴駁回。
訴訟費用由被告平均負擔三分之一，餘由原告負擔。
本判決原告勝訴部分得假執行。
    事實及理由
壹、程序方面：
    本件被告林珀瑋、陳家祥經合法通知，均未於言詞辯論期日
    到場，核無民事訴訟法第386條所列各款情形，爰依原告之
    聲請，由其一造辯論而為判決。
貳、實體方面：　　
一、原告起訴主張：
　㈠訴之聲明：
　⒈被告温義通應給付原告新臺幣（下同）30萬元，及自刑事附
    帶民事訴訟起訴狀繕本送達之翌日起至清償日止，按週年利
    率5％計算之利息。
　⒉被告林珀瑋應給付原告30萬元，及自刑事附帶民事訴訟起訴
    狀繕本送達之翌日起至清償日止，按週年利率5％計算之利息
    。
　⒊被告陳家祥應給付原告30萬元，及自刑事附帶民事訴訟起訴
    狀繕本送達之翌日起至清償日止，按週年利率5％計算之利息
    。
　⒋被告温義通應在蘋果日報、中國時報、聯合報及自由時報之
    第一版，版面寬5公分、長10公分，登載如下之啟事：「道
    歉啟事：本人温義通於Facebook網站（下稱臉書），以侮辱
    他人之『敗類畜牲』等負面評價文字，以及誣指他人有不正當
    男女關係等不實情事，發表足以毀損王源銘先生名譽之言論
    ，深表歉意，茲特登報向王源銘先生道歉。登報道歉人温義
    通謹上。」3日。
  ⒌被告林珀瑋、陳家祥應在蘋果日報、中國時報、聯合報及自
    由時報之第一版，版面寬5公分、長10公分，登載如下之啟
    事：「道歉啟事：本人林珀瑋及陳家祥張貼侮辱他人之『敗
    類畜牲』等負面評價文字，以及誣指他人有不正當男女關係
    等不實情事之傳單，散布足以毀損王源銘先生名譽之言論，
    深表歉意，茲特登報向王源銘先生道歉。登報道歉人林珀瑋
    及陳家祥謹上。」3日。
　㈡原告與被告温義通為舊識，被告温義通意圖散布於眾，基於
    公然侮辱與加重誹謗之犯意，於民國109年11月1日20時許，
    在Facebook暱稱「温義通」之個人網頁上，張貼原告之照片
    ，並對其發表「我這位友人可憐可悲的前妻，都還不知道這
    位噁心骯髒下流無恥至極的敗類畜牲所做之事…除非友人他
    前妻也是同類，否則怎麼能接受這種有家室妻小還這樣匪類
    惡質的王八蛋呢？……我們會在你這王八蛋家附近台南市各地
    ，甚至我的好友前妻的家鄉周遭貼文宣照片大字報請宣傳車
    廣播來公審你……以下是這位王八蛋跟他友人還有他老婆的照
    片……」等文字（下稱系爭文字），足以貶損原告之人格及社
    會評價。
　㈢被告林珀瑋意圖散布於眾，基於公然侮辱與加重誹謗之犯意
    ，於不詳時點，在其位於臺南市○區○○街000號之住處內，以
    電腦製作附有原告之照片並載有：「敬告王源銘"表弟"，你
    這垃"色"渣男出來面對，朋友妻不可戲啊！你要打死不承認
    嗎？……」等言論之傳單（下稱系爭傳單），並於109年11月1
    9日2時許，駕駛自用小客車至臺南市○區○○○街000○0號前，
    以膠水張貼系爭傳單，供人觀覽；嗣於同年月23日21時許，
    騎乘車牌號碼000-0000號普通重型機車，在上址張貼系爭傳
    單，供人觀覽；另與被告陳家祥共同意圖散布於眾，基於公
    然侮辱與加重誹謗之犯意聯絡，於109年11月19日20時許，
    由陳家祥騎乘車號000-000號機車附載被告林珀瑋至裕信路
    口沿線至裕信三街等處，張貼系爭傳單，供人瀏覽，均足以
    貶損原告之人格及社會評價。
　㈣被告之上開行為，致原告受有下列損害，爰依民法第184條第
    1項前段、第195條第1項前段請求被告各賠償原告精神慰撫
    金30萬元，及命被告登報道歉以回復原告之名譽。
二、被告林珀瑋、陳家祥經合法通知，未於言詞辯論期日到場，
    亦未提出書狀作何聲明或陳述。被告温義通則以下列情詞資
    為抗辯：我寫的是事實，目的要讓周遭朋友知道原告有不當
    之男女關係，讓他們小心原告，避免妻女受害。況原告自陳
    其在社會上有相當地位，就不應有不當之男女關係，我要讓
    原告知道「朋友妻不可戲」，如果我的行為有法律責任，願
    意坦然接受等語。
三、本院得心證之理由：　　
　㈠原告主張被告3人涉犯公然侮辱、加重誹謗之上開行為，經本
    院刑事庭於110年6月8日以110年度簡字第870號刑事判決，
    判處被告温義通犯散布文字、圖畫誹謗罪，累犯，處有期徒
    刑3月，如易科罰金，以1,000元折算1日。被告林珀瑋共同
    犯散布文字、圖畫誹謗罪，處有期徒刑3月，如易科罰金，
    以1,000元折算1日。被告陳家祥共同犯散布文字、圖畫誹謗
    罪，處拘役肆拾日，如易科罰金，以1,000元折算1日等情，
    業經本院依職權調閱上開案件刑事電子卷證核閱無誤，堪認
    屬實。
　㈡按人格權受侵害時，得請求法院除去其侵害；有受侵害之虞
    時，得請求防止之；前項情形，以法律有特別規定者為限，
    並得請求損害賠償或慰撫金；因故意或過失，不法侵害他人
    之權利者，負損害賠償責任，不法侵害他人之名譽者，被害
    人雖非財產上之損害，亦得請求賠償相當之金額。其名譽被
    侵害者，並得請求回復名譽之適當處分，民法第18條第1、2
    項、第184條第1項前段、第195條第1項規定甚明。本件被告
    温義通在網路上張貼系爭文字，被告林珀瑋、陳家祥在前揭
    時、地公然張貼系爭傳單之行為，足使原告在社會上之評價
    受到貶損，業使原告之名譽權受有不法之侵害，並承受相當
    精神上之痛苦，則原告本於侵權行為損害賠償請求權訴請被
    告賠償，於法自屬有據。
　㈢又名譽被侵害者，關於非財產上之損害，加害人雖負賠償責
    任，但以相當之金額為限，所謂相當，自應以實際加害情形
    與其名譽影響是否重大，及被害者之身分地位與加害人經濟
    狀況等關係定之（最高法院47年台上字第1221號判例參照）
    。另慰藉金之賠償須以人格權遭遇侵害，使精神上受有痛苦
    為必要，其核給之標準固與財產上損害之計算不同，然非不
    可斟酌雙方身分資力與加害程度，及其他各種情形核定相當
    之數額（最高法院51年台上字第223號民事判例意旨參照）
    。「名譽」為個人在社會上享有一般人對其品德、聲望或信
    譽等所加之評價，屬於個人在社會上所受之價值判斷。因此
    名譽有無受損害，應以社會上對其評價是否貶損為斷（最高
    法院90年度台上字第1814號民事判決意旨參照）。查原告高
    中肄業，目前擔任高鼎企業行之總營運長及執行長、佰旺企
    業行之總營運長、大福企業有限公司之總經理及執行長，年
    薪分別為200萬元、200萬元、300萬元，名下有2筆持分土地
    ，及4筆投資；被告温義通大學畢業，從商，108年度所得為
    56萬2,128元，109年度所得為41萬7,600元，名下有汽車1輛
    ，投資1筆；被告林珀瑋為國中畢業，目前無業，108、109
    年度均無所得，名下無財產；被告陳家祥為高職畢業，目前
    無業，108、109年度均無所得，名下無財產等情，有民事陳
    報狀、聘書、投資協議書、投資憑證、股東投資憑證等件附
    卷足參（本院卷第49至65頁），及本院依職權調閱之稅務電
    子閘門財產所得調件明細表在卷可佐。本院審酌本件事發經
    過、兩造社會地位、教育程度、經濟狀況及被告之前揭行為
    對原告造成之精神上損害程度等一切情狀，認原告因名譽權
    受侵害，其得請求被告侵害其名譽權之非財產上損害，應以
    10萬元為適當，逾此數額之賠償請求，即屬無據。
　㈣至原告請求被告於蘋果日報、中國時報、聯合報及自由時報
    之第一版刊登如訴之聲明第4、5項所示道歉啟事部分，依民
    法第195條第1項後段規定，於名譽遭不法侵害者，固得請求
    回復名譽之處分，惟所謂適當處分係指該處分在客觀上足以
    回復被害人之名譽且屬必要者而言，在新聞紙上刊登道歉啟
    事固為常見之處分，然並非唯一且最適當之方式，仍應由法
    院權衡侵害名譽情節之輕重、當事人身分及加害人之經濟狀
    況等情形後，以適於其名譽回復者為限。本件被告係以在網
    路上張貼系爭文字及在街頭巷尾張貼系爭傳單侮辱及毀謗原
    告，對原告名譽之損害應僅限於被告温義通之Facebook好友
    及在場觀覽之人，倘依原告主張將道歉啟事刊登於新聞紙上
    ，反將使更多數不相干之他人知悉兩造間之糾紛，如此不僅
    未必能回復原告之名譽，反可能造成對原告二次之傷害，實
    非全然有益於原告名譽之回復，本院認以金錢賠償應即足填
    補被告之侵權行為所造成原告名譽上之損害，原告上開請求
    尚難認為係有效且必要回復名譽之適當處分，故原告此部分
    請求，尚難准許，應予駁回。
四、綜上所述，原告依民法第184條第1項前段、第195條第1項規
    定，請求被告各給付原告10萬元及自刑事附帶民事起訴狀繕
    本送達被告温義通、林珀瑋、陳家祥翌日即110年6月16日、
    同年6月28日、同年6月16日（簡附民卷第17-21頁）起至清
    償日止，按週年利率百分之5計算之利息，為有理由，應予
    准許，逾前開範圍之請求，為無理由，應予駁回。
五、本件係適用民事訴訟法第427條第1項第12款簡易訴訟程序所
    為被告部分敗訴之判決，依同法第389條第1項第3款規定，
    就原告勝訴部分應依職權宣告假執行。
六、訴訟費用負擔之依據：民事訴訟法第79條。
中　　華　　民　　國　　110 　年　　12　　月　　6 　　日
                  臺南簡易庭  法  官  陳尹捷
以上正本係照原本作成。
如不服本判決，應於判決送達後20日內，向本院提出上訴狀並表
明上訴理由，如於本判決宣示後送達前提起上訴者，應於判決送
達後20日內補提上訴理由書（須附繕本）。
如委任律師提起上訴者，應一併繳納上訴審裁判費。　　　　　
中　　華　　民　　國　　110 　年　　12　　月　　6 　　日
　　　　　　　　　　　　　　　書記官  曾美滋